臺灣苗栗地方法院交通事件裁定　　　　 94年度交聲字第117號
　　原處分機關　交通部公路總局嘉義區監理所
　　異　議　人
　　即受處分人　甲○○
上列受處分人因違反道路交通管理處罰條例案件，對於交通部公
路總局嘉義區監理所於94年5月11日以嘉監裁字第裁70─Z000000
00號所為之處分（原舉發案號：內政部警政署國道公路警察局91
年2 月2 日公警交字第Z00000000 號）不服，聲明異議，本院裁
定如下：
    主      文
原處分撤銷。
    理      由
一、原處分意旨略以：異議人即受處分人甲○○於民國91年2月2
    日凌晨1時27分，駕駛車牌號碼LT-5607號自小客車，行經國
    道三號高速公路318公里處，因限速每小時100公里，以時速
    115公里，超速15公里及持逾期駕駛執照之違規事實，經警
    當場舉發，內政部警政署國道公路警察局91年2月2日公警交
    字第Z00000000號舉發違反道路交通管理事件通知單影本　1
    張在卷可考，其違反道路交通管理處罰條例第33條第1項（
    超速部分）、第22條第1項6款（持逾期之駕駛執照駕車部分
     ）之規定，裁處罰鍰新臺幣（下同）9千6百元。
二、本件聲明異議意旨略以：異議人知道91年2月2日違規事件，
    前往繳款，因同月5 日出國，但監理所告知需一星期後才能
    繳款；而異議人於91年10月出售該車，在辦理過戶時應該已
    經繳清所有罰款，何以沒有繳納？裁決書於94年5 月18日送
    達，但是異議人當時在日本，直到94年8 月11日才回國，無
    法如裁決書所記載於94年6 月10前處理。為何監理所在事隔
    3 年6 月後，方通知繳納罰鍰？並認為公務員不該有5 年追
    繳時間，故不服原裁決處分，爰依法聲明異議，請求撤銷原
    處分等語。
三、有關違反道路交通管理處罰條例相關送達的規定如下：
    (1)違反道路交通管理事件統一裁罰基準及處理細則第5 條規
      定，處理違反道路交通管理事件，有關文書送達之程序，
      依行政程序法之規定。
    (2)行政程序法部分：
      第72條送達，於應受送達人之住居所、事務所或營業所
        為之。但在行政機關辦公處所或他處會晤應受送達人時
        ，得於會晤處所為之。對於機關、法人、非法人之團體
        之代表人或管理人為送達者，應向其機關所在地、事務
        所或營業所行之。但必要時亦得於會晤之處所或其住居
        所行之。應受送達人有就業處所者，亦得向該處所為送
        達。
      第73條於應送達處所不獲會晤應受送達人時，得將文書
        付與有辨別事理能力之同居人、受僱人或應送達處所之
        接收郵件人員。前項規定於前項人員與應受送達人在該
        行政程序上利害關係相反者，不適用之。應受送達人或
        其同居人、受僱人、接收郵件人員無正當理由拒絕收領
        文書時，得將文書留置於應送達處所，以為送達。
      第74條送達，不能依前2 條規定為之者，得將文書寄存
        送達地之地方自治或警察機關，並作送達通知書兩份，
        一份黏貼於應受送達人住居所、事務所、營業所或其就
        業處所門首，另一份交由鄰居轉交或置於該送達處所信
        箱或其他適當位置，以為送達。前項情形，由郵政機關
        為送達者，得將文書寄存於送達地之郵政機關。寄存機
        關自收受寄存文書之日起，應保存3 個月。
      第78條對於當事人之送達，有下列各款情形之一者，行
        政機關得依申請，准為公示送達︰一、應為送達之處所
        不明者。二、於有治外法權人之住居所或事務所為送達
        而無效者。三、於外國或境外為送達，不能依第86條之
        規定辦理或預知雖依該規定辦理而無效者。有前項所列
        各款之情形而無人為公示送達之申請者，行政機關為避
        免行政程序遲延，認為有必要時，得依職權命為公示送
        達。當事人變更其送達之處所而不向行政機關陳明，致
        有第1 項之情形者，行政機關得依職權命為公示送達。
        則以書面方式發布的行政處分（本件違規通知單）採到
        達主義，需行政處分的文書到達相對人住居所、事務所
        、營業所或就業時所作為生效的時點，而書面行政處分
        到達相對人處所，必須透過「送達」。而送達一般如上
        所述有機關自行送達、交郵政機關送達、囑託送達、留
        置送達、寄存送達、公示送達等。本件異議人辯稱裁決
        書於94年5 月18日送達，但是異議人當時在日本，直到
        94年8 月11日才回國，有異議人提出護照及本院依職權
        查詢其入出境紀錄表可證，可知異議人分別於94年5 月
        16 日 出境，同年8 月11日入境，因此原處分機關之裁
        決，並沒有合法送達給異議人，異議人辯稱無法如裁決
        書所記載於94年6 月10前繳納等語，應堪採信。
四、經查，道路交通管理處罰條例所規定對車輛違規之處罰，係
    屬行政罰性質，違規人如有二以上違規行為，應分別處罰，
    使受處分人瞭解其因何違規行為，受何處罰，使其異議內容
    有所憑據。本件異議人即受處分人依原處分機關之認定，係
    違反道路交通管理處罰條例第33條第1項（超速部分）、第
    22條第1項6款（持逾期之駕駛執照駕車部分）之規定，此有
    交通部公路總局嘉義區○○○○○道路交通管理事件裁決書
    可稽，則應就其2種違規行為分別裁罰，惟該所僅籠統裁罰
    9 千6 百元，並無分別裁罰，尚有未妥。異議人聲明異議亦
    以此為理由，自應予撤銷，由原處分機關另為妥適之處理（
    臺灣高等法院92年度交抗字第132 號、93年度交抗字第13
    號裁定可資參照）。
五、據上論斷，應依道路交通案件處理辦法第20條，裁定如主文
    。
中　　華　　民　　國　　94　　年　　10　　月　　11　　日
                  交通法庭    法  官  張珈禎
右正本證明與原本無異
如不服本裁定應於送達後5 日內向本院提出抗告狀
                              書記官  黃雅琦
中　　華　　民　　國　　94　　年　　10　　月　　19　　日
